臺灣臺北地方法院民事判決
111年度訴字第2212號
原      告  陳弘基  
訴訟代理人  李志正律師
被      告  管晧伶  
上列當事人間請求侵權行為損害賠償事件，本院於民國111年7月
13日言詞辯論終結，判決如下：
    主      文
一、原告之訴及其假執行之聲請均駁回。
二、訴訟費用由原告負擔。
    事實及理由
一、原告主張：兩造前於民國106年2月18日結婚，育有未成年女
    兒1人。因被告生活開銷較大，兩造無法達成共識，被告遂
    表示希望以介紹化妝為主題，經營網路直播，改善家庭經濟
    狀況，原告勉予同意。詎被告於107年間開始擔任直播主後
    ，先以需要直播場地為由，住進男性友人「漢斯」家中，並
    與「漢斯」多次摟抱合照。被告另藉公司聚餐名義，於108
    年12月14日與多名不知名男性出外飲酒，並多次依靠不同男
    子、相互摟抱，拍下合照。被告又於109年5月8日與所謂粉
    絲「Jason」單獨外出約會，且被告於109年6、7月間、110
    年1月間多次與不知名男性粉絲互傳曖昧對話。此外，被告
    於INSTAGRAM張貼之自拍照中，左側頸部留有明顯大片不規
    則形狀之瘀青吻痕（俗稱「種草莓」），顯見曾與不知名男
    子親熱擁吻。被告並曾無端傳訊原告詢問：「你上次…有射
    一點在裡面嗎？」，且家中又無端出現旅館牙刷，顯然被告
    曾與其他不知名男子性交，且該男子未配戴保險套，射精於
    被告體內。凡此種種，均侵害原告配偶權甚鉅。爰依民法第
    184條第1項前段、後段、第185條第1項前段、第195條第1項
    前段、第3項規定，請求賠償慰撫金等語。並聲明：㈠被告應
    給付原告新臺幣（下同）1,000,000元，及自起訴狀繕本送
    達翌日起至清償日止，按週年利率5％計算之利息。㈡願供擔
    保，請准宣告假執行。
二、被告則以：被告依原告要求，婚後不再外出工作，在家照顧
    網拍生意，惟原告遲遲未有穩定工作，依靠借貸度日，被告
    迫於無奈，於108年間徵得原告同意後，趁女兒白天就讀幼
    稚園之際，擔任直播主以貼補家用。直播主需藉才藝、美貌
    、應對等，吸引粉絲「打賞」作為收入，被告自然必須與粉
    絲有所互動，但被告自認從未踰矩。「漢斯」是被告相識十
    餘年的同志密友，兩人絕無任何曖昧關係。被告參與公司聚
    餐，亦屬正常社交，絕無不軌。又粉絲傳送較為出格的訊息
    、甚或邀約被告外出時，被告也只有禮貌回應，從未逾越分
    際。再者，原告所稱照片中的吻痕，實際上只是陰影。又被
    告之所以傳訊詢問原告「你上次…有射一點在裡面嗎？」，
    是因為原告先前違反被告意願而性交，被告事後才會詢問。
    被告婚後從未與他人發生性行為。原告無端懷疑被告出軌，
    百般誣陷，實不可取，其請求顯無理由等語，資為抗辯。並
    聲明：㈠原告之訴及其假執行之聲請均駁回。㈡如受不利判決
    ，願供擔保，請准宣告免為假執行。
三、本院之判斷：
　㈠民法第184條第1項規定：「因故意或過失，不法侵害他人之
    權利者，負損害賠償責任。故意以背於善良風俗之方法，加
    損害於他人者亦同。」第185條第1項前段規定：「數人共同
    不法侵害他人之權利者，連帶負損害賠償責任。」第195條
    第1項、第3項規定：「不法侵害他人基於父、母、子、女或
    配偶關係之身分法益而情節重大者」，「被害人雖非財產上
    之損害，亦得請求賠償相當之金額」。婚姻係以夫妻之共同
    生活為其目的，配偶應互相協力保持其共同生活之圓滿安全
    及幸福，而夫妻互守誠實，係為確保其共同生活之圓滿安全
    及幸福之必要條件，故應解為配偶因婚姻契約而互負誠實之
    義務，配偶之一方行為不誠實，破壞共同生活之圓滿安全及
    幸福者，即為違反因婚姻契約之義務而侵害他方之權利，此
    有最高法院55年度台上字第2053號民事判決意旨可參。惟民
    事訴訟法第277條前段規定：「當事人主張有利於己之事實
    者，就其事實有舉證之責任。」故原告主張被告有侵害配偶
    權之事實，自應舉證證明之。若原告先不能舉證，以證實自
    己主張之事實為真實，則被告就其抗辯事實即令不能舉證，
    或其所舉證據尚有疵累，亦應駁回原告之請求。
　㈡查被告雖曾在聚餐時擁抱「漢斯」，有照片在卷可查（見北
    司補卷第59頁），但被告供陳：「漢斯」是同志密友等語，
    似非無稽。倘若「漢斯」確是同志，被告擁抱「漢斯」，只
    是單純好友間親密、友好的舉動；又被告知道「漢斯」住家
    地址（見本院卷第87頁），也只能證明其與漢斯交情頗深，
    不代表就是男女之情。原告並未證明被告與「漢斯」間在友
    情之外別有愛情存在，僅單純指摘：被告在婚姻關係中擁抱
    原告以外的其他「生理男性」，令原告感到不舒服云云（見
    本院卷第57頁），純屬原告主觀感受。衡諸社會通念，被告
    與「漢斯」間之交情，尚非一般人所無法容忍之踰矩情事，
    並不構成配偶權之侵害。
　㈢就原告指摘被告與其他男子性交一節：
　　⒈查兩造曾在LINE訊息中發生爭執（見本院卷第89-90、139-
      141頁），原告不斷抱怨被告不願與之見面，被告則回以
      ：「不然你到底想要我怎樣」，「都讓你上了還叫永遠不
      見喔」，原告又質疑被告為何攜帶保險套，但被告已回覆
      ：「我他［媽］的不應該去買保險套讓你上我啦我他［媽］犯
      賤啦」，可見被告已澄清該保險套之用途。至於原告質疑
      被告與之性交卻不盡興，被告稱：「沒有感覺我也沒辦法
       我控制不了我的陰道」，只是說明兩造夫妻房事不諧，
      不代表被告另與他人有染。
　　⒉被告固曾傳訊問原告：「你上次…有射一點在裡面嗎？」（
      見本院卷第91頁）。但觀諸前述訊息可知，兩造雖然感情
      不睦，仍偶有行房，被告事後向原告確認曾否射精在體內
      ，以確認有無可能受孕，亦屬合理。原告雖主張：其向來
      都有戴保險套云云（見本院卷第59頁），但在行房過程中
      ，保險套本有可能破裂、脫落，被告亦無法在行房過程中
      隨時確認原告有確實配戴保險套。被告為求謹慎，再次向
      原告確認有無射精在體內，亦無不合理之處。原告以此指
      摘：被告一定是與他人無套性交，才會說溜嘴云云（見本
      院卷第59頁），純屬臆測，無法採信。
　　⒊原告所提出之牙刷照片中，未見有何標籤顯示該牙刷確實
      是旅館的備品（見本院卷第93頁），縱使是，被告也可能
      是因為旅遊才入住旅館，單憑牙刷無法證明被告曾在旅館
      內與他人性交。至於原告雖然以此牙刷質問被告母親，但
      綜觀對話全文，被告母親當時主要是要求原告不應無端懷
      疑被告，破壞夫妻感情，原告又反覆提出「旅館牙刷」等
      質疑（見本院卷第117-137頁），當時雙方已在爭吵，歧
      見甚劇，爭執點非常繁雜，無從期待被告母親逐一、立即
      否認原告的每一句陳述。被告母親縱使一時未及回應原告
      上述關於「旅館牙刷」陳述，也不能直接當作默認。原告
      斷章取義，以此爭執中的隻字片語，作為有利於己的證據
      ，自不可採。
　㈣本院當庭放大勘驗被告110年4月28日自拍照片檔案，固發現
    被告口罩下方頸部有深色陰影（勘驗筆錄見本院卷第104頁
    ，照片見北司補卷第73頁、本院卷第97頁，檔案存本院卷第
    143頁USB內）。然而，被告是於晚間在車內自拍，光線昏暗
    ，造成陰影的原因很多，可能是外部光源遭其他物體遮擋，
    也可能是因為光源角度關係，恰好遭被告臉部、口罩甚或頸
    部肌肉遮住一部分而形成陰影，無法斷定該陰影就是淤青吻
    痕。原告雖提出其他網路上「種草莓」的照片範例（見本院
    卷第99頁），但單憑照片比對無法確認被告自拍照上的陰影
    成因為何。是以，原告指摘被告曾與其他男性親密擁吻云云
    ，無從採信。原告於言詞辯論終結後，雖又具狀爭執該自拍
    照片之問題，其主張逾時提出，已無從審究。原告雖又主張
    被告提出之自拍照片檔案經過偽造、變造云云，聲請再開言
    詞辯論，但原告既未提出適切的本證，未盡舉證責任，本院
    即無庸繼續審查被告所提出的反證，故無再開言詞辯論之必
    要，附此敘明。
　㈤查被告婚後為貼補家用，擔任直播主，固有被告與經紀公司
    間之承諾書、直播畫面在卷可查（見北司補卷第29頁、本院
    卷第75-79頁）。然而，被告在直播中穿著並未過度暴露。
    直播主的收入主要來自粉絲「打賞」，因此必須適度地與粉
    絲互動。女性直播主對粉絲自稱單身、未婚，無非是吸引粉
    絲的手段而已，尚無可厚非。被告雖然曾與粉絲傳訊息聊天
    ，但從原告提出的截圖來看，聊天內容大都是生活瑣事（見
    北司補卷第35-47、55-57、63-69頁）。其中雖有部分粉絲
    傳送撩人訊息，例如：「去妳的心裡ㄚ 看妳什麼時候想我」
    ，但被告隔了12小時左右才回：「謝謝」，之後被告稱：「
    把冰劈開了開不開心」，也只是回應該粉絲主動傳訊而已。
    粉絲之後雖稱：「開心ㄚ 什麼時候要開始約會」，但過了12
    小時，被告均未回應，粉絲又稱：「等了快13小時了 還是
    沒有回應 妳確定我有劈開了妳嗎」（見北司補卷第65頁）
    ，可見被告就粉絲的挑逗言語，大多只是簡單回應、含糊以
    對，並未主動挑逗粉絲。被告雖自承曾與粉絲「Jason」出
    去吃飯一次（見本院卷第25-26頁），亦屬正常社交的範圍
    。至於粉絲「VV韋2」之帳號頁面雖有「加油 摯愛」等語（
    見北司補卷第45頁），但這只是該粉絲個人的簽名檔，而非
    傳送給被告的訊息。
　㈥再者，被告雖曾出席直播公司之聚餐，其中有粉絲應邀參加
    ，被告與粉絲合照時靠近一些，尚屬合理，從照片中也看不
    出被告有任由粉絲摟抱的情形（見北司補卷第25、31、33、
    49頁）。被告另外出席的跨年聚會，看起來也只是朋友相聚
    ，其中雖有多人合照，但被告並沒有明顯與其他男子摟抱的
    情形（見北司補卷第71頁），至於被告外出晚歸（見本院卷
    第81頁），也沒有侵害配偶權。
　㈦此外，原告另主張：被告隱匿財產，奢靡度日，卻使原告負
    擔家用云云。然而，配偶權之內容，只是要求夫妻之間互負
    誠實義務，不得與第三人有性交、猥褻或有男女之情、曖昧
    情愫等而已，此觀前引最高法院55年度台上字第2053號民事
    判決之案例事實即明。至於夫妻有無按經濟能力分擔家庭生
    活費用、有無將財產狀況開示予他方知曉，尚與配偶權無涉
    。況且，原告雖主張被告隱匿數百萬存款一情（見本院卷第
    54頁），但被告已說明相關存款都是其父母借名使用（見本
    院卷第109頁），原告亦未舉證證明被告之說明有何虛偽不
    實之處。又原告既然自承被告在INSTAGRAM上張貼的香奈兒
    包包是原告購買贈送（見本院卷第53頁），無非是夫妻之間
    的贈與，你情我願，無可非議。被告雖曾在婚後某年4月3日
    盛裝出外餐敘（見本院卷第69頁），亦屬正常社交活動。至
    於被告雖曾要求原告出錢繳納房租，有當舖櫃臺照片、LINE
    訊息截圖可查（見本院卷第24、25頁），也是夫妻間協議分
    擔生活費用而已。要之，原告所主張兩造間就家庭費用之分
    擔、財產之開示、以及消費習慣之爭執，均與配偶權無涉。
四、綜上所述，原告依民法第184條第1項前段、後段、第185條
    第1項前段、第195條第1項前段、第3項規定，主張被告侵害
    配偶權，請求賠償慰撫金1,000,000元本息，並無理由，應
    予駁回。
五、原告之訴既經駁回，則其假執行之聲請亦喪失依據，應併予
    駁回。
六、本件事證已臻明確，兩造其餘主張、攻擊防禦方法及所提證
    據，經審酌後認於本件判決結果不生影響，爰不逐一論駁，
    併此敘明。
七、據上論結，本件原告之訴為無理由，依民事訴訟法第78條，
    判決如主文。
中　　華　　民　　國　　111 　年　　7 　　月　　29　　日
                  民事第三庭  審判長法　官　方祥鴻
　　　　　　　　　　　　　　　　　　法　官　陳裕涵
　　　　　　　　　　　　　　　　　　法　官　王沛元
以上正本係照原本作成。
如對本判決上訴，須於判決送達後20日內向本院提出上訴狀。如
委任律師提起上訴者，應一併繳納上訴審裁判費。
中　　華　　民　　國　　111 　年　　7 　　月　　29　　日
                                    書記官  顏莉妹